【裁判字號】    90,上易,1751
【裁判日期】    901212
【裁判案由】    恐嚇
【裁判全文】
臺灣高等法院臺南分院刑事判決             九十年度上易字第一七五一號    Ｃ
      上  訴  人  臺灣雲林地方法院檢察署檢察官
      被      告  乙  ○  ○
右上訴人因被告恐嚇案件，不服臺灣雲林地方法院九十年度易字第六○四號中華民國
九十年九月廿八日第一審判決（起訴案號：臺灣雲林地方法院檢察署九十年度偵字第
三二四六號），提起上訴，本院判決如左：
      主      文
上訴駁回。
      事      實
一、乙○○與張永隆、甲○○夫妻，及甲○○胞妹林秀燕間有財務糾紛，素不相睦，
    於民國八十九年一月四日（起訴書誤載為八十八年十月間某日）上午至雲林縣斗
    六市○○路四一號臺灣雲林地方法院斗六簡易庭開庭完畢後，因張永隆、甲○○
    夫妻拒不還債，乙○○與甲○○發生爭吵，乙○○一時氣憤，即基於恐嚇之犯意
    ，在斗六簡易庭大門口圍牆內附近，向甲○○恫稱：『再花二百萬元也要讓妳好
    看，花二百萬元我也不會跑路，我跟妳講到這裡，剁一隻腳也不只二百萬元』等
    語，而以加害身體之事，恐嚇甲○○，致甲○○心生畏懼，並生危害於甲○○安
    全。
二、案經甲○○配偶張永隆訴請臺灣雲林地方法院檢察署檢察官偵查起訴。
      理      由
一、被告乙○○經本院合法傳喚，無正當理由不到庭，惟被告乙○○於原審法院雖供
    承與告訴人張永隆、甲○○夫妻，及林秀燕（甲○○胞妹）有財務糾紛，素不相
    睦之事實，然矢口否認有恐嚇犯行，辯稱：告訴人所提出錄音帶，係於九十年間
    在斗六簡易庭調解時，經告訴人故意以不還債為由激怒伊，致伊未加思索脫口而
    出，當時有調解委員在場，伊不可能公然對甲○○恐嚇，告訴人所提出錄音帶有
    經過剪接，截取其中片斷諸如「我就是再花二百萬元也要讓妳好看」「剁妳一隻
    腳價值也不只二百萬元」，使人誤認為恐嚇，因告訴人夫婦於調解時態度囂張跋
    扈，伊氣急下始以前開言語指責甲○○，但伊真意係指甲○○若出意外，其一隻
    腳亦僅值二百萬元，乃詛咒言語，伊並無加害之意，該詛咒內容，亦非伊直接或
    間接所能支配事項，又甲○○當時並未提出告訴，顯然甲○○當時並未心生畏懼
    等語。
二、經查右揭犯罪事實業據被害人甲○○指訴甚詳，並有告訴人提出之錄音帶乙捲及
    錄音內容譯文乙份足資佐證（詳偵查卷第五頁）。該捲錄音帶經原審法院當庭播
    放勘驗結果，被告乙○○確實以閩南語向甲○○揚言：「再花二百萬元也要讓妳
    好看！花二百萬元我也不會跑路！」，甲○○即反問：「妳花二百萬元是要殺我
    嗎？」，被告乙○○復恫稱：「我跟妳講到這裡，剁一隻腳也不只二百萬元」等
    語，其餘內容與譯文相符，有原審法院勘驗筆錄在卷足憑（詳原審卷第三十頁）
    。原審法院為求慎重，特別針對錄音帶內容真實性調查，被告乙○○亦供稱：錄
    音帶內容確屬伊聲音，內容俱屬真實等語（詳原審卷第三十一頁、第五十頁）。
    本院參酌錄音內容顯示，被告乙○○與被害人甲○○間對話方式，係互相叫罵，
    語氣甚為激烈，難認被告乙○○案發當時無恐嚇故意。至於被告乙○○是否日後
    實現恐嚇內容，進而加害證人甲○○，與被告乙○○案發當時是否有恐嚇故意，
    尚屬無涉。
三、次查被告乙○○於前開錄音帶所稱「花二百萬元我也不會跑路」等語，顯見被告
    乙○○有以二百萬元代價，對付被害人甲○○，至為明灼，否則又何須強調「不
    會跑路」？被害人甲○○繼而回問：「妳花二百萬元是要殺我嗎？」，應屬正常
    回應，意在詢問，並非故為激怒、誘導被告犯罪之詞。另細繹錄音帶內容，被告
    乙○○語氣極為直接篤定，與詛咒他人言語判然有別，難認被告乙○○真意，僅
    在詛咒證人甲○○，若出意外一隻腳僅值二百萬元而已。又被告乙○○前開恐嚇
    內容，亦難認客觀上無從直接或間接實現。何況經原審法院驗聽前述恐嚇內容，
    未逾一分鐘，語詞俱屬連貫，亦無斷章取義之處，亦可斷言。被告乙○○雖辯稱
    ：前開錄音帶經過剪接云云。然被告乙○○始終未舉證何處經過剪接，經原審法
    院命被害人甲○○提出原始錄音帶，甲○○當庭提出口袋式錄音機，播放勘驗結
    果，亦與前開錄音帶內容相同。又該口袋式錄音機經原審法院當庭勘驗，其背面
    產品標籤載明：「斗六聯太電器音響斗六市鎮○路二二二號八十八年十二月購買
    」字樣，其購買時間係案發前不久，應係為蒐證被告乙○○恐嚇言語所購，而告
    訴人所提出錄音帶，即以該口袋型錄音機所錄母帶照實轉錄，並無剪接偽造之處
    ，極臻明確。
四、復按被告乙○○於八十八年十月間以給付票款為由，向原審法院聲請對告訴人張
    永隆核發支付命令獲准後，告訴人張永隆亦遵期向該院聲明異議，依規定即視為
    起訴，並由該院斗六簡易庭以八十八年六簡字第三一八號受理在案，告訴人張永
    隆乃委託被害人甲○○為訴訟代理人到庭，該案先後於八十八年十二月十六日、
    八十九年一月四日在該簡易庭進行言詞辯論，復於八十九年一月十八日宣判等情
    ，業經原審法院調取該案卷宗核閱屬實。告訴人張永隆偵查中雖指訴恐嚇時間為
    八十八年十月間，然告訴人張永隆案發時並未在場，業據其陳明在卷（詳原審卷
    第廿八頁），被害人甲○○則明確證稱：乙○○係在判決前最後一次開庭後，在
    斗六簡易庭大門口外圍牆內實施恐嚇等語（詳原審卷第五十三頁、第廿七頁）。
    檢察官亦當庭更正犯罪時間，本院參酌前開八十八年六簡字第三一八號民事卷宗
    最後一次言詞辯論期日為八十九年一月四日上午十時。又配合被告乙○○供稱：
    對錄音時間並無意見（詳原審卷第五十四頁），益徵被害人甲○○所述錄音時間
    尚屬正確。依此而論，被告乙○○恐嚇時間，顯係同日上午庭期結束後離開該簡
    易庭之際，至為明灼。被害人甲○○雖然亦一度供稱：恐嚇時間為八十八年十月
    間云云（詳原審卷第廿七頁），然該部份陳述既屬有誤，顯因時間久隔，難免有
    所出入，何況甲○○已證稱：因乙○○於八十八年間即聲請支付命令告伊，致伊
    誤記八十八年等語，自難執此遽謂其證言全然不可採信。
五、另被告乙○○聲請傳喚證人即原審法院調解委員高新丁到庭則證稱：「我是在九
    十年六、七月間，在斗六簡易庭三樓調解室調解開槍（被告之夫至告訴人處開槍
    ）的損害賠償˙˙˙八十八年並未參與告訴人與被告間調解˙˙˙被告起爭執說
    我要賠你的六萬八千元，要從你欠我的五十萬元扣掉，告訴人夫妻都不同意，被
    告說沒帶錢，就嚷起來，我們又處理其他調解案件，突然被告說告訴人夫妻在錄
    音，我現場有看到錄音機，我叫她（甲○○）收起來，並未聽見他們在爭論什麼
    ，也沒有聽見恐嚇的話˙˙˙」等語（詳原審卷第三十頁）。由高新丁證言顯示
    ，無法證明前開錄音內容乃被害人甲○○於該次調解中所錄。何況經原審法院勘
    驗前開二捲錄音帶，其背景聲音為車聲（含摩托車），並無聞及調解人聲音，有
    勘驗筆錄足憑（詳原審卷第三十頁）。顯然前開錄音並非在該院斗六簡易庭調解
    室所為，益徵被害人甲○○證稱：案發地點位於該院斗六簡易庭大門口外圍牆內
    乙節，應屬信而有徵之事實，堪以憑採。蓋該院斗六簡易庭大門外尚有圍牆，圍
    牆外即馬路，乃眾所周知之事實，致錄得明顯車聲。至於被告聲請傳喚證人田佳
    貞雖到庭證稱：「九十年八月九日在法庭外，告訴人夫妻有講說上個月開庭有錄
    音，要用這捲錄音帶來告乙○○」云云，惟為告訴人張永隆夫妻所否認，佐以證
    人高新丁前開證言，足證告訴人張永隆夫妻未於九十年七月間損害賠償調解程序
    中，針對乙○○恐嚇行為實施錄音，殆可斷言。益徵證人田佳貞該部份證言，顯
    與事實不符，而被告乙○○辯稱：上開錄音係九十年間所錄云云，亦非有據，均
    非可採。
六、被告乙○○前開恐嚇言詞，依一般社會通念，具理解事務能力之人均可明暸其意
    涵，並因而心生畏懼，致生危害於安全。何況被害人甲○○已證稱：案發後有去
    找斗六派出所巡佐林村地等語，證人林村地亦證稱：約二年前甲○○有與其胞姊
    至派出所，提及遭恐嚇之事，私下請教伊如何處理，伊表示如欲報案需有錄音及
    人證等語，顯然被害人甲○○案發後曾尋求警方協助。對於事隔多時，始提出錄
    音帶告訴乙節，被害人甲○○亦陳稱：「因為（九十年）五月三十日被告叫蔡昆
    志到我家開槍，我是猜被告唆使，所以我更害怕，才到地檢署告訴」「因為當時
    （案發當時）還有本票五十萬元事件未確定（判決確定），想說可以談談，不願
    繼續走法院」等語，顯然被害人甲○○案發時原欲息事寧人，殊難憑此遽認被害
    人甲○○未提告訴，即無恐懼。故被告乙○○所辯，顯係飾卸刑責之詞，俱無可
    採。其恐嚇犯行，事證明確，堪以認定。
七、核被告乙○○所為，係犯刑法第三百零五條恐嚇致生危害安全罪。
八、原審以被告乙○○罪證明確，因予適用刑法第三百零五條、第四十一條第一項前
    段，罰金罰鍰提高標準條例第一條前段、第二條規定，並審酌被告乙○○因遭告
    訴人夫妻欠債不還，心急氣憤，致口出惡言暨犯罪後態度與所生危害等一切情狀
    ，量處拘役廿日，復依法諭知如易科罰金以三百元折算一日之標準。本院經核原
    判決認事用法，並無不合，量刑亦稱允當。上訴意旨，指摘原判決不當，為無理
    由，應予駁回。
九、被告乙○○經本院合法傳喚，無正當理由不到庭，爰不待其陳述逕行判決。
據上論斷，應依刑事訴訟法第三百六十八條、第三百七十一條，判決如主文。
本案經檢察官林炎昇到庭執行職務。
中    華    民    國      九十      年      十二      月      十二      日
                                  臺灣高等法院臺南分院刑事第五庭
                                      審判長法官  茆    臺    雲
                                            法官  蔡    長    林
                                            法官  李    文    福
右正本證明與原本無異。
不得上訴。
                                      法院書記官  趙    玲    瓏
中    華    民    國      九十      年      十二      月     十三       日
附錄法條：
刑法第三百零五條：
以加害生命、身體、自由、名譽、財產之事，恐嚇他人致生危害於安全者，處二年以
下有期徒刑、拘役或三百元以下罰金。


司法院資訊處製作；財團法人民間司法改革基金會備份。
